【裁判字號】    99,訴緝,36
【裁判日期】    990225
【裁判案由】    毒品危害防制條例
【裁判全文】
臺灣臺中地方法院刑事判決              99年度訴緝字第36號
公  訴  人  臺灣臺中地方法院檢察署檢察官
被      告  乙○○
上列被告因違反毒品危害防制條例案件，經檢察官提起公訴（97
年度毒偵字第3521號），本院於準備程序進行中，被告就被訴之
事實為有罪之陳述，經告知被告簡式審判程序之旨，並聽取當事
人之意見後，本院合議庭裁定進行簡式審判程序，判決如下：
    主    文
乙○○施用第一級毒品，處有期徒刑陸月，如易科罰金，以新臺
幣壹仟元折算壹日。扣案之塑膠袋壹只內所含之海洛因殘渣（量
微無法秤重）沒收銷燬之。
    犯罪事實
一、乙○○前因毒品案件，經依本院94年度毒聲字第1205號裁定
    送觀察、勒戒結果，認無繼續施用毒品之傾向，於民國94年
    10月11日執行完畢釋放，並經臺灣臺中地方法院檢察署檢察
    官於同年10月17日以94年度毒偵字第4949號為不起訴處分確
    定。詎仍不知悔改，於前開觀察勒戒執行完畢後5 年內，復
    基於施用第一級毒品海洛因之犯意，於97年6 月5 日下午2
    時許，在福建省福安鎮某處，以將第一級毒品海洛因摻入香
    菸內點燃吸食之方式，施用第一級毒品海洛因1 次。嗣於同
    日晚上8 時許，在桃園國際機場為警查獲其持有含海洛因殘
    渣（重量不詳）之塑膠袋1 只，經依法採集其尿液送驗，結
    果呈嗎啡陽性反應。
二、案經雲林縣警察局虎尾分局報告臺灣雲林地方法院檢察署呈
    臺灣高等法院檢察署核轉臺灣臺中地方法院檢察署檢察官偵
    查起訴。
    理    由
壹、程序方面
一、按中華民國憲法第4 條明文：「中華民國領土，依其固有之
    疆域，非經國民大會之決議，不得變更之。」，而國民大會
    亦未曾為變更領土之決議。又中華民國憲法增修條文第11條
    復規定：「自由地區與大陸地區間人民權利義務關係及其他
    事務之處理，得以法律為特別之規定。」；且臺灣地區與大
    陸地區人民關係條例第二條第二款更指明：「大陸地區：指
    台灣地區以外之中華民國領土。」，在在揭示大陸地區仍屬
    我中華民國之領土；同條例第75條復規定：「在大陸地區或
    在大陸船艦、航空器內犯罪，雖在大陸地區曾受處罰，仍得
    依法處斷。但得免其刑之全部或一部之執行。」。據此，大
    陸地區現在雖因事實上之障礙為我國主權所不及，但在大陸
    地區犯罪，仍應受我國法律之處罰，即明示大陸地區猶屬我
    國領域，並未對其放棄主權（最高法院89年度臺非字第94號
    、90年度臺上字第705 號判決要旨參照）。本件被告乙○○
    於97年6 月5 日，在大陸地區福建省福安鎮內某處犯毒品危
    害防制條例第10條第1 項之施用第一級毒品罪嫌，即為在中
    華民國領域內犯罪，自應適用中華民國法律論處。
二、另除被告所犯為死刑、無期徒刑、最輕本刑為三年以上有期
    徒刑之罪或高等法院管轄第一審案件者外，於第一次審判期
    日前之準備程序進行中，被告先就被訴事實為有罪之陳述時
    ，審判長得告知被告簡式審判程序之旨，並聽取當事人、代
    理人、辯護人及輔佐人之意見後，裁定進行簡式審判程序，
    刑事訴訟法第273 條之1 第1 項定有明文。經核本件被告乙
    ○○所犯係死刑、無期徒刑、最輕本刑為3 年以上有期徒刑
    以外之罪，其於準備程序中就被訴事實為有罪之陳述，經法
    官告知簡式審判程序之旨，並聽取公訴人、被告之意見後，
    本院爰依首揭規定，合議裁定由受命法官獨任進行簡式審判
    程序。
貳、實體方面
一、上揭犯罪事實，迭據被告乙○○於警詢、偵查及本院準備程
    序與審理時坦承不諱，而其為警查獲後所採集之尿液檢體，
    經送驗結果，確呈現海洛因代謝物鴉片類之陽性反應，此有
    雲林縣警察局虎尾分局查獲毒品嫌犯尿液送檢真實姓名對照
    表及臺灣檢驗科技股份有限公司出具濫用藥物尿液檢驗報告
    各1 件在卷可稽（見偵查卷第5 、6 頁），此外並有含有海
    洛因殘渣之塑膠袋1 只扣案可資佐證。是被告上開自白，核
    與事實相符，堪信為真實。又被告前因施用毒品案件，經依
    本院94年度毒聲字第1205號裁定送觀察、勒戒結果，認無繼
    續施用毒品之傾向，於94年10月11日執行完畢釋放，並經臺
    灣臺中地方法院檢察署檢察官於同年10月17日以94年度毒偵
    字第4949號為不起訴處分確定等情，有臺灣高等法院被告前
    案紀錄表附卷可參。本件事證明確，被告施用第一級毒品之
    犯行洵堪認定。
二、查海洛因依其成癮性、濫用性及對社會危害性之程度，已為
    毒品危害防制條例第2 條第2 項第1 款列為第一級毒品。核
    被告所為，係犯毒品危害防制條例第10條第1 項施用第一級
    毒品之罪。其施用前後持有海洛因之低度行為，應為施用海
    洛因之高度行為所吸收，不另論罪。爰審酌被告之品行、智
    識程度、被告前曾經觀察、勒戒，仍未能戒斷其施用毒品之
    惡習，再犯本件犯行，惟因施用毒品均僅係戕害其自己身心
    並無加害他人以及於被告犯罪後坦認犯行等一切情狀，量處
    如主文所示之刑，以資懲儆。至扣案之塑膠袋1 只內所含之
    海洛因殘渣（量微無法秤重，因二者無法析離），為查獲之
    毒品，不問屬於犯人與否，應依毒品危害防制條例第18條第
    1 項前段規定沒收銷燬之。
據上論斷，應依刑事訴訟法第273 條之1 第1 項、第299 條第1
項前段，毒品危害防制條例第10條第1 項、第18條第1 項前段，
刑法第11條、第41條第1項前段，判決如主文。
本案經檢察官甲○○到庭執行職務。
中    華    民    國    99    年    2     月    25    日
                      刑事第十庭  法  官  莊秋燕
以上正本證明與原本無異。
如不服本判決應於收受判決後10日內向本院提出上訴書狀，並應
敘述具體理由；其未敘述上訴理由者，應於上訴期間屆滿後20日
內向本院補提理由書（均須按他造當事人之人數附繕本）「切勿
逕送上級法院」。
                                  書記官  楊賀傑
中    華    民    國    99    年    2     月    25    日
附錄本案論罪科刑法條全文：
毒品危害防制條例第10條
施用第一級毒品者，處6 月以上5 年以下有期徒刑。
施用第二級毒品者，處3 年以下有期徒刑。

司法院資訊處製作；財團法人民間司法改革基金會備份。
